臺灣板橋地方法院刑事裁定　　　　　　　96年度聲判字第47號
聲　請　人　中友科技股份有限公司
即告 訴 人
兼代 表 人　己○○
共　　　同
代　理　人　徐宏昇律師
被　　　告　戊○○
　　　　　　丙○○
　　　　　　乙○○
　　　　　　丁○○
上列聲請人因告訴被告詐欺等案件，經臺灣板橋地方法院檢察署
檢察官於中華民國95年12月28日以94年度偵續一字第76號為不起
訴處分，聲請人聲請再議，經臺灣高等法院檢察署檢察官於中華
民國96年6 月26日以96年度上聲議字第1624號處分書駁回再議，
聲請人聲請將本件交付審判，本院裁定如下：
    主  文
聲請駁回。
    理  由
一、本件聲請交付審判意旨：詳如附件。
二、按告訴人不服上級法院檢察署檢察長或檢察總長認再議為無
    理由而駁回之處分者，得於接受處分書後10日內委任律師提
    出理由狀，向該管第一審法院聲請交付審判；法院認為交付
    審判之聲請不合法或無理由者，應駁回之；又法院為前項裁
    定前得為必要之調查，刑事訴訟法第258 條之1 、第258 條
    之3 第2 項前段、第3 項，分別定有明文。次按向法院聲請
    交付審判係對於「檢察官不起訴或緩起訴裁量權」制衡之一
    種外部監督機制，法院僅在就檢察官所為不起訴或緩起訴之
    處分是否正確加以審查，以防止檢察機關濫權，依此，法院
    就聲請交付審判案件之審查，所謂「得為必要之調查」，其
    調查證據之範圍，自應以偵查中曾顯現之證據為限，不可就
    告訴人新提出之證據再為調查，亦不可蒐集偵查卷以外之證
    據，否則將與刑事訴訟法第260 條之再行起訴規定混淆不清
    ，合先指明。
三、本件聲請人即告訴人於民國96年7 月17日收受臺灣高等法院
    檢察署之處分書後，遂委任徐宏昇律師為代理人敘明不服之
    理由於96年7 月26日向本院聲請交付審判，程序上於法並無
    不合，附此敘明。
四、經查：本件聲請人即告訴人以被告戊○○涉犯詐欺、業務侵
    占、背信、業務登載不實以及違反商業會計法等罪嫌、被告
    丙○○涉犯刑法竊佔、竊盜、業務登載不實、違反商業會計
    法等罪嫌、被告乙○○涉犯詐欺罪嫌、被告丁○○涉犯詐欺
    、背信、業務侵占等罪嫌，向臺灣板橋地方法院檢察署檢察
    官提出告訴，經該署檢察官偵查後，以：「(一)、被告戊○○
    部分：1 、黃文鍾交付戊○○704 萬8166元（詐欺罪嫌部分
    ）：詢之證人鄭旭琴即中友公司會計證稱：伊於83年4 月至
    88年間任職於中友公司前身智勤公司，於88年12月至90年8
    月底於中友公司擔任會計，自89年5 月18日起，中友公司財
    務狀況不佳，週轉金不足，黃文鍾交付戊○○700 餘萬元，
    讓黃文鍾加入中友公司之營運，中友公司的帳則記載以中友
    公司名義借貸方式向黃文鍾借款。而告訴人亦自承：伊是中
    友公司股東，伊佔股東出資百分之35，伊兒子佔百分之5 ；
    伊借款係因戊○○有告知伊公司需要資金週轉，伊因信任戊○○所以陸續借款戊○○，伊借款予戊○○也有繼續經營中
    友公司意思，借款期間會計也會拿傳票給伊蓋章。據此，足
    認黃文鍾有參與經營中友公司之意，而陸續交付戊○○704
    萬8166元借款，並於中友公司會計帳載公司借貸，用於公司
    資金週轉。而中友公司向黃文鍾借貸700 萬8166元之時，戊○○已明確告知黃文鍾中友公司需款週轉，顯然黃文鍾亦已
    明知中友公司經營有資金週轉缺口，才會有此需求，則難謂
    戊○○有何施用詐術行為，應認戊○○此部分罪嫌不足。2
    、90年8 月17日簽署協議書後，戊○○未依據協議書項目將
    中友公司辦理變更登記負責人為戊○○（背信罪部分）：黃
    文鍾與戊○○於90年8 月17日共同簽署協議書，經丁○○具
    名為見證人等情，此為黃文鍾及戊○○所不爭執，並有該協
    議書附卷可稽。而黃文鍾認戊○○涉犯背信罪嫌，無非係以
    戊○○與黃文鍾共同簽署協議書後，未依據協議書內容將中
    友公司原公司登記負責人黃文鍾變更登記負責人為戊○○。
    惟查：該協議書協議內容明確載明：甲方（黃文鍾）即日起
    （90年8 月17日）退出中友公司，中友公司之一切產權及債
    務由乙方（戊○○）承受及負擔；中友公司之一切債務日後
    由乙方負責清理，與甲方無涉。另於該協議書註記事項載明
    ：甲方交付中友公司印章及私章供乙方作為Ｔ／Ｔ匯款及公
    司變更登記手續，不得轉作其他用途，乙方於公司變更登記
    完成後發還給甲方私章。另據丁○○上揭供稱：簽署協議書
    時，伊是見證人，協議書簽署主要目的是在處理中友公司對
    外的債務，因為黃文鍾不處理債務，戊○○希望可以名正言
    順處理，所以要求黃文鍾將公司大小印章交付以方便處理，
    協議書的附註事項非主要協議內容，因為中友公司日後可能
    需要辦理公司解散等相關事項，因此才會有此附註，並未有
    約定要變更公司負責人的名字，協議書用途最主要在於取得
    中友公司負責人（黃文鍾）的印章，並限制印章的用途。據
    此，足徵上開協議書內容並無具體載明須將中友公司辦理變
    更登記負責人為戊○○之文字約定。足徵黃文鍾所指，多所
    誤解，顯與事實有所差距，應認戊○○此部分罪嫌不足。3
    、黃文鍾指訴戊○○屢次訛稱中友公司須支付積欠東神公司
    貨款，要求其簽發中友公司支票償付，實則藉機以中友公司
    票款償付其個人積欠乙○○之個人債務共計941 萬1317 元
    （詐欺罪、業務侵占罪部分），依據證人鄭旭琴證稱：東神
    公司幫中友公司做電腦印刷電路板的鑽孔代工，由中友公司
    生產管理部門通知東神公司做電腦鑽孔代工，中友公司確有
    積欠東神公司代工之貨款。中友公司已經支付東神公司2800
    餘萬元，係東神公司幫中友公司做鑽孔代工或中友公司向東
    神公司調借票據，自89年5 月18日起，中友公司財務狀況不
    好，週轉金不足，而中友公司已經給付東神公司款項，均係
    用於支付東神公司幫中友公司代工貨款及調票使用，向東神
    公司之借款係借來支付中友公司員工薪資、償還中友公司積
    欠其他廠商貨款，伊不知道戊○○挪用公款償還私人債務，
    都是用於償還公司欠款，中友公司支付予東神公司，分二部
    分，一為給付貨款，另為償還向東神公司之借款等語（參見
    證人鄭旭琴本署93年度偵續字第452 號偵訊筆錄）。另查：
    東神公司幫中友公司代工電腦鑽孔等情，亦有中友公司物品
    驗收單（送貨廠商：東神公司，驗收單日期：90年1 月至90
    年8 月）計共7 卷在卷可稽，並有東神公司銷貨月報表（客
    戶名稱：中友公司，銷貨日期：90年1 月至90年7 月）在卷
    可憑。而中友公司向東神公司調借票據用以週轉一節，亦據
    被告丙○○、乙○○均供稱：之前因為中友公司財務不佳，
    中友公司有向東神公司借票周轉，而中友公司開給東神公司
    的擔保支票日期都較東神公司開給中友公司的票晚，因中友
    公司後來財務困難，渠等後來都沒有軋進去（詳見本署93年
    度偵續字第452 號偵訊筆錄）。此亦經被告丙○○、乙○○
    提出上開中友公司向東神公司借用票據之所開立之擔保還款
    支票，並將該擔保還款支票5 紙（支票金額共975 萬6783元
    ，支票正本驗畢檢還，影本存附卷內），經本署提示上開支
    票5 紙予黃文鍾，黃文鍾亦陳稱確有開立這些支票，惟稱：
    開立支票係支付東神公司貨款，非借錢的擔保付款支票（詳
    見本署93年度偵續字第452 號偵訊筆錄）。再依據黃文鍾自
    行提出之『中友公司與東神公司往來明細』（參見本署92年
    度發查字第4072號第41頁）上載明：東神借款給中友公司合
    計2206萬1933元，而此明細表並經證人鄭旭琴供稱係由其製
    作，而黃文鍾、戊○○亦不爭執該明細表之真正。是則，依
    據上開明細表，東神公司確有多次借款給中友公司週轉，而
    金額達2206餘1933元，此外，中友公司曾委託東神公司代工
    ，亦積欠代工貨款，業如上述。綜上，中友公司確有向東神
    公司調借票據以供財務週轉，而黃文鍾亦自承支票確為其親
    自開立，且明確陳明該等支票係用於支付貨款。然黃文鍾於
    本署先陳稱：戊○○以訛稱支付貨款而要求其開據公司支票
    ，復於其後亦稱，該等支票係用於支付貨款，再於本件（94
    年度偵續一字第76號黃文鍾告訴狀陳明）中友公司有積欠東
    神公司借款欠款共2206萬餘元，惟再僅以毫無會計帳冊依據
    ，僅根據之簡單算式謂：中友公司已經支付東神公司金額為
    00000000元－中友公司積欠東神公司貨款金額1265萬616 元
    －中友公司溢付東神公司貨款金額172 萬6567元﹦941 萬13
    17元），認戊○○業務侵占該941 萬餘元款項，則上開計算
    式明確未將中友公司積欠東神公司借款欠款計算在內，即主
    張戊○○侵占941 萬餘元，並另主張中友公司有溢付貨款之
    情事。嗣黃文鍾復陳稱：伊所能找到的資料但不齊全，2001
    ／11／19的明細（參見本署92年度發查字第4072號第42頁『
    中友公司與東神公司往來明細』），是否為最後1 份（即中
    友公司與東神公司債務明細），伊不知道，只能說伊找到的
    最後1 張（詳見黃文鍾94年度偵續一字第76號偵訊筆錄）。
    是依據黃文鍾歷次陳述，顯見其明知中友公司確需償還積欠
    東神貨款、借款，而嗣經本署請黃文鍾提出中友公司帳冊以
    供會帳，黃文鍾竟稱：伊固然是負責人，現在縱使請會計師
    查帳也查不到，帳冊都不見了（詳見本署94年度偵續一字第
    76號告訴人偵訊筆錄）。且按黃文鍾前自承，其長期未深入
    參與中友公司營運，對於公司相關業務諸多不知（詳見本署
    93年度偵續字第452 號告訴人偵訊筆錄）。顯見黃文鍾確未
    能知悉中友公司明確負債金額，且其復無能提出中友公司帳
    冊以供會帳、查核，則黃文鍾上開所指，尚乏證據可證為真
    實，應認戊○○此部份罪嫌不足。4 、黃文鍾指戊○○將收
    取之中友公司90年6 、7 、8 月應收帳款共計3804萬3654元
    ，於償還積欠其他廠商共計2217萬1669元之應付帳款3 成（
    638 萬1501元）後，擅將餘款3162萬2153元侵占入己及被告
    挪用中友公司公款1 億2 仟餘萬部分（業務登載不實、業務
    侵占罪嫌部分）：證人鄭旭琴證稱：因為中友公司有向東神
    公司調借票據及積欠代工貨款，所以有部分中友公司的客戶
    ，就把應交付給中友公司的應收帳款直接電匯給東神公司，
    用以支付部分中友公司積欠東神公司之貨款及償還之前向東
    神公司之借款等語（詳見本署93年度偵續字第452 號證人偵
    訊筆錄）。而戊○○於90年10月業已將中友公司所有會計帳
    冊（含公司傳票、銷貨資料等）均交由黃文鍾之子黃文智一
    節，有該移交清單明細表在卷可稽，黃文鍾亦證實確有此事
    。按黃文鍾指戊○○侵占應收帳款，無非以戊○○於收取90
    年6 、7 、8 月中友公司應收帳款，於支付或償還其他廠商
    貨款後，應有結餘3162萬2153元入中友公司帳，惟黃文鍾未
    能提出中友公司帳冊與被告戊○○、公司會計共同進行會帳
    查核，以明細目，僅以憑主觀臆測即推斷被告收取中友公司
    應收帳款後，將餘款均侵占入己，是其所指，本屬可疑。再
    依證人鄭旭琴之證述，中友公司應收帳款有部分折抵借款，
    並未全數收回等語。況中友公司收取公司帳款後，於該公司
    營運支出項目甚多，且中友公司尚與東神公司間尚有週轉借
    貸等情，難以黃文鍾主觀臆測，遽認戊○○有業務侵占等情
    事。另查：戊○○遭指訴挪用中友公司資金約計1 億2 千4
    百44萬1 千328 元部分，觀之黃文鍾提供之『戊○○取中友
    電子科技股份有限公司資產償還私人債明細表』所載內容，
    發現其中有償還『中租迪和』的550 萬元、償還87年4 月份
    應付帳款718 萬7411元、償還平鎮資遣費189 萬7353元等應
    屬公司業務支出之金額，此外，亦包含『償還黃文鍾』債務
    之1484萬8166元，因黃文鍾係中友公司股東，是以該筆債務
    應屬股東往來，況上該金額僅係就中友公司支出部分之單方
    面摘錄彙整之金額，然就一般所謂資產負債必需平衡之會計
    原則而言，中友公司帳證中就上述支出部分必有相對之收入
    科目及同額之金額登載，然『戊○○取中友電子科技股份有
    限公司資產償還私人債明細表』內容並未載及必要之相對會
    計科目及金額，且據證人鄭旭琴證述：債務明細表顯現的意
    思不是戊○○挪用公款償還私人債務，都是用在公司支出上
    。則尚難僅憑此片面之數據資料，即認戊○○有何侵占中友
    公司1 億2 仟餘萬之行為，應認戊○○此部分罪嫌均不足。
    5 、虛開中友公司發票部分（商業會計法罪嫌部分）：被告
    甲○○供稱：伊在中友公司任廠長，一直待到公司結束後，
    發票是伊指示會計小姐開立的，這些發票有實際銷貨，所銷
    產品是中友公司貨品，這些貨品後來根據契約書屬於移轉給
    軒宇公司的貨品，那時軒宇公司尚沒成立營運，開中友公司
    的發票實際有銷貨，很自然就指示會計依據銷貨金額開立發
    票，開立發票當時被告戊○○已退出公司經營了，這些發票
    不是他開立的（詳見本署93年度偵續一字第452 號偵訊筆錄
    ），伊是展榮負責人，展榮公司與東神公司承接中友的設備
    ，不包含債權債務，所以中友與債權人如何處理債權、債務
    ，伊不清楚，也不介入，除了承接中友的設備作為債務抵消
    之用，也接收中友的客戶，所以有繼續營業，而軒宇公司也
    尚未成立，才開中友公司的發票，軒宇公司成立後就開軒宇
    公司的發票，90年8 月17日簽約就這樣約定，當初簽約好之
    後，中友公司的大小章就交給伊等，簽約時沒有約定要把負
    責人變更為戊○○，至於發票章，因為將來軒宇繼續任用會
    計，而發票章就在會計那裡，展榮公司對中友公司發支付命
    令是在簽約前就送件了，但被臺灣板橋地方法院退件，後來
    補了證件，在過程中又達成8 月17日協議，這支付命令沒有
    執行，民事訴訟與支付命令是同一件事情，當初是全部員工
    都承接，約有50幾人，中友的所有帳冊都被黃文鍾的兒子黃
    明智拿走，中友投資大陸發生財務危機，借了很多錢才會倒
    閉等語（詳見本署94年度偵續一字第76號證人偵訊筆錄）。
    另證人鄭旭琴亦證稱：伊任職至90年8 月止，沒有別家公司
    以中友公司名義對外開立發票等語（詳見本署93年度偵續字
    第452 號證人偵訊筆錄）。依據上開查證，顯見黃文鍾上開
    所指之中友公司之銷貨發票，並非戊○○所開立。而中友公
    司前積欠展榮公司、東神公司各1 千餘萬貨款，嗣於90年8
    月17日由三方公司負責人共同簽署買賣契約書，以1500萬將
    中友公司廠房、設備、半成品轉讓與展榮公司、東神公司，
    用以償還債款，有上開買賣契約書1 紙在卷可稽。而此時軒
    宇公司（即展榮公司、東神公司負責人共同成立之公司）尚
    未登記營運，且中友公司亦尚未解散登記完成公司清算程序
    ，對外仍得就存貨、成品繼續銷貨，而甲○○為中友公司廠
    長，職司公司業務，為公司業務負責人，其將公司貨品銷貨
    ，以籌募款項償還債款，並有實際將中友公司貨品銷貨，自
    有權開立發票，係屬合理職務上之業務行為。戊○○亦自承
    中友公司經濟部登記仍在，其於當時尚未完成辦理解算登記
    （經調閱中友公司資料，該公司申請停業日期係於91年12月
    10日，有公司基本資料查詢在卷可稽）。是，告訴人認被告
    涉犯虛開發票，無非係因其主觀認知，認中友公司於90年8
    月間即結束營運，不應再有銷貨行為，或開立任何發票行為
    所致，惟其未實際參與中友公司業務，對實際狀況未能明暸
    ，難僅以其主觀之錯誤認知，即認被告有違反商業會計法罪
    嫌，應認其此部份罪嫌不足。(二)、被告丙○○部分：被告甲○○供稱：中友公司積欠展榮公司有二部分，一是加工的貨
    款，一是借款，合計約1 千多萬，中友公司實際尚未支付款
    項，簽署買賣契約時，契約書的主文已經打好，簽名日期就
    是買賣契約書簽署的日期；當天有看見告訴人簽署（契約書
    ），契約書內容沒有變，伊有拿到1 份正本；買賣契約書簽
    約時，就載明為1500萬元，買賣契約書是90年8 月17日簽署
    （詳見本署93年度偵續字第452 號證人偵訊筆錄）。另證人
    鄭旭琴亦證稱：東神公司及展榮公司均是中友公司的協力廠
    商，而軒宇公司是展榮公司及東神公司之負責人合作成立的
    ，軒宇公司是進駐中友的公司等語（詳見本署93年度偵續字
    第452 號證人偵訊筆錄）。次第：中友公司與東神公司及展
    榮公司共同簽署買賣契約書，中友公司將機器、辦公設備、
    原物料、半成品、成品、成品、應收帳款等，以1500萬轉讓
    賣給展榮公司及東神公司，用以抵償積欠展榮公司及東神公
    司款項，有該買賣契約書在卷可稽，告訴人亦自承該買賣契
    約書係其代表中友公司簽署，惟稱當初簽署買賣契約書時，
    內容尚未完成。惟甲○○、戊○○、丙○○、丁○○均稱於
    90年8 月17日簽署買賣契約書時，契約書內容、買賣金額均
    載明於契約書後，黃文鍾始簽名，且衡諸常情，黃文鍾豈有
    在契約書內容尚未完成即簽署之理，是黃文鍾謂其簽名時，
    契約內容仍未完成，顯與事實不符。是依據上開證人證詞及
    買賣契約書，中友公司既將該公司以1500萬賣給東神公司及
    展榮公司，該2 家公司嗣後由負責人共同另成立軒宇公司經
    營接收之廠房、設備等業務，則難認丙○○有竊取該中友公
    司之成品、設備及侵占該公司廠房之行為。另中友公司以15
    00萬代價將上開等賣給東神公司、展榮公司，係屬買賣行為
    ，公司業務負責人自有權開立發票1500萬。而告訴人指稱丙○○夥同戊○○共同開立中友公司79張發票部分，係甲○○
    於中友公司貨品銷售後所開立，亦已如前述。綜上，難認丙○○有竊盜、竊佔、違反商業會計法等犯行，應認其罪嫌不
    足。(三)、被告巫素婕部分：中友公司曾向東神公司調借週轉
    款項一節，業經證人鄭旭琴證述屬實，並有巫素婕提出之中
    友公司週轉時簽發之擔保支票（該等支票嗣後因為中友公司
    財務不佳，巫素婕並未將之提示存入帳戶）在卷可稽，而黃
    文鍾亦自承該等支票係由其陸續簽發，已如前述，巫素婕所
    辯，堪信為真實，應認其罪嫌不足。(四)、被告丁○○部分：
    黃文鍾認被告丁○○涉犯詐欺、背信、業務侵占，無非係以
    被告曾擔任上開協議書及賣買契約書之見證人，嗣後並未積
    極清理中友公司積欠之款項為據。惟按被告戊○○業已供稱
    ：伊委任丁○○負責召開中友公司債權人會議，及見證協議
    書及買賣契約書，並未委託丁○○負責處理中友公司積欠債
    權人貨款部分。而被告丁○○既已就中友公司之債權人召開
    債權會議，難認其有何背信行為。而被告丁○○僅係協議書
    、賣賣契約書之見證人，買賣契約書、協議書主要內容，均
    非其所決定，此亦經被告戊○○、丁○○供明一致在卷，均
    如前述，則難認被告丁○○有何詐欺、侵占等犯行，應認其
    罪嫌不足。」，本件無積極證據足認被告4 人有何上開之行
    為，而認被告4 人犯罪嫌疑不足，為不起訴處分。聲請人不
    服提起再議後，臺灣高等法院檢察署書面審查後，認為：「
    (一)、被告戊○○部分：1 、黃文鍾交付戊○○新台幣（下同
    ）704 萬8166元（詐欺罪部分）：經查證人鄭旭琴即中友公
    司會計已證稱：伊於83年4 月至88年間任職於中友公司前身
    智勤公司，於88年12月至90年8 月底於中友公司擔任會計，
    自89年5 月18日起，中友公司財務狀況不佳，週轉金不足，
    黃文鍾交付戊○○700 餘萬元，讓黃文鍾加入中友公司之營
    運，中友公司的帳則記載以中友公司名義借貸方式向黃文鍾
    借款等情屬實。況聲請人代表人黃文鍾亦自承：伊是中友公
    司股東，伊佔股東出資百分之35，伊兒子佔百分之5 ；伊借
    款係因戊○○有告知伊公司需要資金週轉，伊因信任戊○○
    所以陸續借款戊○○，伊借款予戊○○也有繼續經營中友公
    司意思，借款期間會計也會拿傳票給伊蓋章等情。足徵黃文
    鍾有參與經營中友公司之意，而陸續交付戊○○704 萬8166
    元借款，並於中友公司會計帳載公司借貸，用於公司資金週
    轉。從而，中友公司向黃文鍾借貸704 萬8166元之時，戊○○已明確告知黃文鍾有關中友公司需款週轉，顯然黃文鍾亦
    已明知中友公司經營有資金週轉缺口，才會有此需求，自難
    認戊○○有何施用詐術行為，應認戊○○此部分罪嫌不足。
    2 、90年8 月17日簽署協議書後，戊○○未依據協議書項目
    將中友公司辦理變更登記負責人為戊○○（背信罪部分）：
    黃文鍾與戊○○於90年8 月17日共同簽署協議書，經丁○○
    具名為見證人等情，此有該協議書附卷可稽。惟查：該協議
    書協議內容明確載明：甲方（黃文鍾）即日起（90年8 月17
    日）退出中友公司，中友公司之一切產權及債務由乙方（戊○○）承受及負擔；中友公司之一切債務日後由乙方負責清
    理，與甲方無涉。另於該協議書註記事項載明：甲方交付中
    友公司印章及私章供乙方作為Ｔ／Ｔ匯款及公司變更登記手
    續，不得轉作其他用途，乙方於公司變更登記完成後發還給
    甲方私章。又據丁○○供稱：簽署協議書時，伊是見證人，
    協議書簽署主要目的是在處理中友公司對外的債務，因為黃
    文鍾不處理債務，戊○○希望可以名正言順處理，所以要求
    黃文鍾將公司大小印章交付以方便處理，協議書的附註事項
    非主要協議內容，因為中友公司日後可能需要辦理公司解散
    等相關事項，因此才會有此附註，並未有約定要變更公司負
    責人的名字，協議書用途最主要在於取得中友公司負責人（
    黃文鍾）的印章，並限制印章的用途等情綦詳。從而，上開
    協議書之內容並無具體載明須將中友公司辦理變更登記負責
    人為戊○○之文字約定。足認黃文鍾所指，多所誤解，顯與
    事實有所差距，應認戊○○此部分罪嫌不足。3 、黃文鍾指
    訴戊○○屢次訛稱中友公司須支付積欠東神公司貨款，要求
    其簽發中友公司支票償付，實則藉機以中友公司票款償付其
    個人積欠乙○○之個人債務共計941 萬1317元（詐欺罪、業
    務侵占罪部分）：依據證人鄭旭琴證稱：東神公司幫中友公
    司做電腦印刷電路板的鑽孔代工，由中友公司生產管理部門
    通知東神公司做電腦鑽孔代工，中友公司確有積欠東神公司
    代工之貨款。中友公司已經支付東神公司2800餘萬元，係東
    神公司幫中友公司做鑽孔代工或中友公司向東神公司調借票
    據，自89年5 月18日起，中友公司財務狀況不好，週轉金不
    足，而中友公司已經給付東神公司款項，均係用於支付東神
    公司幫中友公司代工貨款及調票使用，向東神公司之借款係
    借來支付中友公司員工薪資、償還中友公司積欠其他廠商貨
    款，中友公司支付予東神公司，分二部分，一為給付貨款，
    另為償還向東神公司之借款等情綦詳。再者，東神公司幫中
    友公司代工電腦鑽孔等情，亦有中友公司物品驗收單（送貨
    廠商：東神公司，驗收單日期：90年1 月至90年8 月）計共
    7 卷在卷可稽，並有東神公司銷貨月報表（客戶名稱：中友
    公司，銷貨日期：90年1 月至90年7 月）在卷可憑。而中友
    公司向東神公司調借票據用以週轉一節，亦據被告丙○○、
    乙○○供稱屬實，復經被告丙○○、乙○○提出上開中友公
    司向東神公司借用票據之所開立之擔保還款支票5 紙（支票
    金額共975 萬6783元，支票正本驗畢檢還，影本存附卷內）
    ，經提示上開支票5 紙予黃文鍾，黃文鍾亦陳稱確有開立這
    些支票，僅辯稱：開立支票係支付東神公司貨款，非借錢的
    擔保付款支票等語。再依據黃文鍾自行提出之『中友公司與
    東神公司往來明細』上載明：東神借款給中友公司合計2206
    萬1933元，而此明細表並經證人鄭旭琴供稱係由其製作，而
    黃文鍾、戊○○亦不爭執該明細表之真正。則依據上開明細
    表，東神公司確有多次借款給中友公司週轉，而金額達2206
    餘1933元，此外，中友公司曾委託東神公司代工，亦積欠代
    工貨款，業如上述。綜上，中友公司確有向東神公司調借票
    據以供財務週轉，而黃文鍾亦自承支票確為其親自開立，且
    明確陳明該等支票係用於支付貨款。而依據黃文鍾歷次陳述
    ，顯見其明知中友公司確需償還積欠東神公司貨款、借款，
    而嗣經請黃文鍾提出中友公司帳冊以供會帳，黃文鍾竟稱：
    伊固然是負責人，現在縱使請會計師查帳也查不到，帳冊都
    不見了。又按黃文鍾前亦自承，其長期未深入參與中友公司
    營運，對於公司相關業務諸多不知。顯見黃文鍾確未能知悉
    中友公司明確負債金額，復未能提出中友公司帳冊以供會帳
    、查核，則黃文鍾上開所指，尚乏證據可證為真實，應認戊○○此部份罪嫌不足。4 、黃文鍾指戊○○將收取之中友公
    司90年6 、7 、8 月應收帳款共計3804萬3654元，於償還積
    欠其他廠商共計2217萬1669元之應付帳款3 成（638 萬1501
    元）後，擅將餘款3162萬2153元侵占入己及被告挪用中友公
    司公款1 億2 仟餘萬元部分（業務登載不實、業務侵占罪嫌
    部分）：證人鄭旭琴證稱：因為中友公司有向東神公司調借
    票據及積欠代工貨款，所以有部分中友公司的客戶，就把應
    交付給中友公司的應收帳款直接電匯給東神公司，用以支付
    部分中友公司積欠東神公司之貨款及償還之前向東神公司之
    借款等語。而戊○○於90年10月業已將中友公司所有會計帳
    冊（含公司傳票、銷貨資料等）均交由黃文鍾之子黃文智一
    節，有該移交清單明細表在卷可稽，黃文鍾亦證實確有此事
    。按黃文鍾指戊○○侵占應收帳款，無非以戊○○於收取90
    年6 、7 、8 月中友公司應收帳款，於支付或償還其他廠商
    貨款後，應有結餘3162萬2153元入中友公司帳，惟黃文鍾未
    能提出中友公司帳冊與被告戊○○、公司會計共同進行會帳
    查核，以明細目。再依證人鄭旭琴之證述，中友公司應收帳
    款有部分折抵借款，並未全數收回等語。況中友公司收取公
    司帳款後，於該公司營運支出項目甚多，且中友公司尚與東
    神公司間尚有週轉借貸等情，自難僅憑黃文鍾之主觀臆測，
    即遽認戊○○有業務侵占等情事。再查：戊○○遭指訴挪用
    中友公司資金約計1 億2444萬1328元部分，觀之黃文鍾提供
    之『戊○○取中友電子科技股份有限公司資產償還私人債明
    細表』所載內容，發現其中有償還『中租迪和』的550 萬元
    、償還87年4 月份應付帳款718 萬7411元、償還平鎮資遣費
    189 萬7353元等應屬公司業務支出之金額，此外，亦包含『
    償還黃文鍾』債務之1484萬8166元，因黃文鍾係中友公司股
    東，是以該筆債務應屬股東往來，況上開金額僅係就中友公
    司支出部分之單方面摘錄彙整之金額，然就一般所謂資產負
    債必需平衡之會計原則而言，中友公司帳冊中就上述支出部
    分必有相對之收入科目及同額之金額登載，然『戊○○取中
    友電子科技股份有限公司資產償還私人債明細表』內容並未
    載及必要之相對會計科目及金額，又據證人鄭旭琴證述：債
    務明細表顯現的意思並不是戊○○挪用公款償還私人債務，
    而都是用在公司支出上。從而，尚難僅憑此片面之數據資料
    ，即認戊○○有何侵占中友公司1 億2 仟餘萬元之行為，應
    認戊○○此部分罪嫌均不足。5 、虛開中友公司發票部分（
    商業會計法、偽造文書、稅捐稽徵法罪嫌部分）：被告甲○○供稱：伊在中友公司任廠長，一直待到公司結束後，發票
    是伊指示會計小姐開立的，這些發票有實際銷貨，所銷產品
    是「中友公司貨品」，這些貨品後來根據契約書屬於移轉給
    軒宇公司的貨品，那時軒宇公司尚沒成立營運，開中友公司
    的發票實際有銷貨，很自然就指示會計依據銷貨金額開立發
    票，開立發票當時被告戊○○已退出公司經營了，這些發票
    不是他開立的，伊是展榮負責人，展榮公司與東神公司承接
    中友公司的設備，不包含債權債務，所以中友公司與債權人
    如何處理債權、債務，伊不清楚，也不介入，除了承接中友
    公司的設備作為債務抵消之用，也接收中友公司的客戶，所
    以有繼續營業，而軒宇公司也尚未成立，才開中友公司的發
    票，軒宇公司成立後就開軒宇公司的發票，90年8 月17日簽
    約就這樣約定，當初簽約好之後，中友公司的大小章就交給
    伊等，簽約時沒有約定要把負責人變更為戊○○，至於發票
    章，因為將來軒宇繼續任用會計，而發票章就在會計那裡，
    展榮公司對中友公司發支付命令是在簽約前就送件了，但被
    臺灣板橋地方法院退件，後來補了證件，在過程中又達成90
    年8 月17日之協議，這支付命令沒有執行，民事訴訟與支付
    命令是同一件事情，當初是全部員工都承接，約有50幾人，
    中友號公司的所有帳冊都被黃文鍾的兒子黃明智拿走，中友
    公司投資大陸發生財務危機，借了很多錢才會倒閉等語綦詳
    。另證人鄭旭琴亦證稱：伊任職至90年8 月止，沒有別家公
    司以中友公司名義對外開立發票等語。足徵黃文鍾上開所指
    中友公司之銷貨發票，實際上並非戊○○所開立。而中友公
    司前積欠展榮公司、東神公司各1 千餘萬貨款，嗣於90年8
    月17日由3 方公司負責人共同簽署買賣契約書，以1500萬將
    中友公司廠房、設備、半成品轉讓與展榮公司、東神公司，
    用以償還債款，有上開買賣契約書1 紙在卷可稽。而此時軒
    宇公司（即展榮公司、東神公司負責人共同成立之公司）尚
    未登記營運，且中友公司亦尚未解散登記完成公司清算程序
    ，對外仍得就存貨、成品繼續銷貨，而甲○○為中友公司廠
    長，職司公司業務，為公司業務負責人，其將公司貨品銷貨
    ，以籌募款項償還債款，並有實際將『中友公司貨品』銷貨
    ，自有權開立發票，係屬合理職務上之業務行為。況戊○○
    亦自承中友公司在經濟部仍有登記，其於當時尚未完成辦理
    解算登記（經調閱中友公司資料，該公司申請停業日期係於
    91年12月10日，有公司基本資料查詢在卷可稽）。是聲請人
    認被告戊○○涉犯虛開發票，無非係因其主觀認知，認中友
    公司於90年8 月間即結束營運，不應再有銷貨行為，或開立
    任何發票行為所致，惟其未實際參與中友公司業務，對實際
    狀況未能明暸，自難僅憑其主觀之錯誤認知，即遽認被告戊○○有違反商業會計法、偽造文書、稅捐稽徵法罪嫌，應認
    其此部份罪嫌不足。(二)、被告丙○○部分：被告甲○○供稱
    ：中友公司積欠展榮公司有二部分，一是加工的貨款，一是
    借款，合計約1 千多萬，中友公司實際尚未支付款項，簽署
    買賣契約時，契約書的主文已經打好，簽名日期就是買賣契
    約書簽署的日期；當天有看見聲請人代表人簽署（契約書）
    ，契約書內容沒有變，伊有拿到1 份正本；買賣契約書簽約
    時，就載明為1500萬元，買賣契約書是90年8 月17日簽署。
    另證人鄭旭琴亦證稱：東神公司及展榮公司均是中友公司的
    協力廠商，而軒宇公司是展榮公司及東神公司之負責人合作
    成立的，軒宇公司是進駐中友的公司等語。經查：中友公司
    與東神公司及展榮公司共同簽署買賣契約書，中友公司將機
    器、辦公設備、原物料、半成品、成品、成品、應收帳款等
    ，以1500萬轉讓賣給展榮公司及東神公司，用以抵償積欠展
    榮公司及東神公司款項，有該買賣契約書在卷可稽。聲請人
    代表人亦自承該買賣契約書係其代表中友公司簽署，惟稱當
    初簽署買賣契約書時，內容尚未完成。然甲○○、戊○○、
    丙○○、丁○○均稱於90年8 月17日簽署買賣契約書時，契
    約書內容、買賣金額均載明於契約書後，黃文鍾始簽名，且
    衡諸常情，黃文鍾豈有在契約書內容尚未完成即行簽署之理
    ，是黃文鍾謂其簽名時，契約內容仍未完成，顯與事實不符
    。從而，依據上開證人證詞及買賣契約書，中友公司既將該
    公司以1500萬賣給東神公司及展榮公司，該2 家公司嗣後由
    負責人共同另成立軒宇公司經營接收廠房、設備等業務，自
    難認丙○○有竊取該中友公司之成品、設備及侵占該公司廠
    房之行為。另中友公司以1500萬代價將上開等賣給東神公司
    、展榮公司，係屬買賣行為，公司業務負責人自有權開立發
    票1500萬。而聲請人指稱丙○○夥同戊○○共同開立中友公
    司79張發票部分，係甲○○於中友公司貨品銷售後所開立，
    亦已如前述。綜上，難認丙○○有竊盜、竊佔、業務登載不
    實、違反商業會計法、偽造文書、稅捐稽徵法等犯行，應認
    其罪嫌不足。(三)、被告巫素婕部分：中友公司曾向東神公司
    調借週轉款項一節，業經證人鄭旭琴證述屬實，並有巫素婕
    提出之中友公司向其週轉時簽發之擔保支票在卷可稽，而黃
    文鍾亦自承該等支票係由其陸續簽發，已如前述。從而，自
    難遽指巫素婕有何詐欺犯行，應認其罪嫌不足。(四)、被告丁○○部分：黃文鍾認被告丁○○涉犯詐欺、背信、業務侵占
    ，無非係以被告曾擔任上開協議書及賣買契約書之見證人，
    嗣後並未積極清理中友公司積欠之款項為據。然查，被告戊○○業已供稱：伊委任丁○○負責召開中友公司債權人會議
    ，及見證協議書及買賣契約書，並未委託丁○○負責處理中
    友公司積欠債權人貨款部分等情甚明。本件被告丁○○既已
    就中友公司之債權人召開債權會議，難認其有何背信行為。
    又被告丁○○僅係協議書、賣賣契約書之見證人，有關買賣
    契約書、協議書之主要內容，均非其所能決定，尚難認被告
    丁○○有何詐欺、業務侵占等犯行，應認其罪嫌不足。本件
    原檢察官以被告戊○○、丙○○、乙○○、丁○○之詐欺等
    罪嫌不足，而為不起訴處分，核無不合。聲請人執詞聲請再
    議，尚非可採。」，因認聲請人之再議為無理由，而為再議
    駁回之處分。經本院依職權調取臺灣板橋地方法院檢察署檢
    察官94年度偵續一字第76號偵查卷（內含92年度發查字第40
    72號、93年度偵字第1838號、93年度偵續字第452 號偵查卷
    ）核閱屬實，並有臺灣板橋地方法院檢察署檢察官94年度偵
    續一字第76號不起訴處分書及臺灣高等法院檢察署96年度上
    聲議字第1624號處分書各1 份附卷可稽。
五、查聲請人於告訴時所提出不利於被告4 人之陳述，已經檢察
    官予以調查，並分別於不起訴處分書及再議處分書中詳列敘
    明聲請人所指述之事實，與刑法詐欺、業務侵占、背信、業
    務登載不實及商業會計法等罪不該當之理由，且其採證之方
    式、認定之原則，並無悖於論理法則與經驗法則，各該處分
    均於法有據且屬適當。聲請人指摘原檢察官之不起訴處分書
    與高檢署之處分書均有認定事實、適用法律之錯誤云云，並
    無可採。從而，本件聲請交付審判為無理由，自應予駁回。
據上論斷，應依刑事訴訟法第258 條之3 第2 項前段，裁定如主
文。
中　　華　　民　　國　　96　　年　　12　　月　　28　　日
             刑事第十九庭  審判長 法  官  許必奇
                                  法  官  鄧雅心
                                  法  官  曾正耀
以上正本證明與原本無異。
不得抗告。
                                  書記官　陳淑怡
中　　華　　民　　國　　97　　年　　1 　　月　　9 　　日
